臺灣士林地方法院刑事判決　　　　　　　 96年度訴字第687號
公　訴　人　臺灣士林地方法院檢察署檢察官
被　　　告　甲○○
上列被告因違反毒品危害防制條例案件，經檢察官提起公訴（96
年度毒偵字第1128號）暨移請併案審理（臺灣板橋地方法院檢察
署96年度毒偵字第6191號），被告於準備程序中就被訴及併案事
實均為有罪之陳述，經合議庭裁定改由受命法官獨任進行簡式審
判程序後，判決如下：
    主  文
甲○○施用第一級毒品，累犯，處有期徒刑拾月；又施用第二級
毒品，累犯，處有期徒刑捌月，扣案之第二級毒品甲基安非他命
壹包（驗餘淨重零點壹肆貳玖公克）沒收銷燬，扣案之分裝吸管
壹支、夾鍊空袋1 只均沒收。應執行有期徒刑壹年貳月，扣案之
第二級毒品甲基安非他命壹包（驗餘淨重零點壹肆貳玖公克）沒
收銷燬，扣案之分裝吸管壹支、夾鍊空袋壹只均沒收。
    事  實
一、甲○○前於民國88年間，因施用毒品案件，經臺灣板橋地方
    法院以89年度毒聲字第91號裁定送觀察、勒戒後，因認無繼
    續施用毒品之傾向，由臺灣板橋地方法院檢察署檢察官以89
    年度毒偵字第299 號為不起訴處分；又另犯竊盜案件，經臺
    灣臺北地方法院以89年度易字第1000號判決處有期徒刑7 月
    確定；又因施用第2 級毒品安非他命案件，再經臺灣板橋地
    方法院以89年度毒聲字第6031號裁定送觀察、勒戒後，認有
    繼續施用毒品之傾向，經同法院以89年度毒聲字第6590號裁
    定送強制戒治，嗣因戒治有成效，經同法院以90年度毒聲字
    第3135號裁定停止戒治付保護管束，於90年11月14日保護管
    束期滿未經撤銷視為執行完畢；刑事責任部分，則由同法院
    以90年度易字第306 號判決處有期徒刑6 月確定，上開兩案
    合併執行，於91年9 月20日縮刑期滿執行完畢，翌日出監。
    詎其猶不知悔改，明知海洛因、甲基安非他命（起訴書誤載
    為安非他命，應予更正）分別係毒品危害防制條例第2 條第
    2 項第1 款、第2 款規定之第1 級、第2 級毒品，依法不得
    持有、施用，於上開強制戒治執行完畢日即90年11月14日後
    起5 年內，又於92年間因連續施用第1 、2 級毒品案件，經
    臺灣板橋地方法院以93年度訴字第241 號判決處有期徒刑8
    月、10月，定應執行刑為有期徒刑1 年4 月確定，甫於96年
    2 月16日縮短刑期假釋出監付保護管束，即又基於施用第1
    級毒品海洛因之犯意，於96年5 月17日晚間7 時許，在姓名
    、年籍均不詳，綽號「大雞」之成年男子臺北縣永和市樂華
    夜市附近住處內，以將海洛因摻入香菸內點燃吸食煙霧之方
    式，施用第1 級毒品海洛因；另基於施用第2 級毒品甲基安
    非他命之犯意，亦於96年5 月17日晚間7 時許左右，在同一
    地點，以將甲基安非他命置於吸食器內燒烤吸食其所生煙霧
    之方式，施用第2 級毒品甲基安非他命。嗣96年5 月18日晚
    上9 時30分許，甲○○駕駛車號7803-BB 號自用小客車行經
    臺北市大同區○○○路○ 段272 號前，因形跡可疑，為警上
    前攔查，得其同意搜索後，在車內中央扶手前（操縱桿後方
    ）凹槽所放置之名片夾內，扣得第2 級毒品甲基安非他命1
    包（驗餘淨重0.1429公克）並在駕駛座扣得分裝吸管1 支，
    警得其同意採尿送驗結果，呈甲基安非他命、嗎啡及可待因
    陽性反應，始偵悉上情。
二、案經臺北市政府警察局大同分局報告臺灣士林地方法院檢察
    署檢察官偵查起訴暨臺灣板橋地方法院檢察署移請併案審理
    ，被告於準備程序中就被訴及併案事實均為有罪之陳述，經
    本院合議庭裁定改由受命法官獨任進行簡式審判程序。
    理  由
一、本件被告甲○○所犯非死刑、無期徒刑、最輕本刑為3 年以
    上有期徒刑之罪，或高等法院管轄第一審之案件，被告於本
    院準備程序進行中，就被訴事實為有罪之陳述，經告以簡式
    審判程序之旨，並聽取檢察官及被告之意見後，經本院合議
    庭裁定改由受命法官獨任進行簡式審判程序，是本件之證據
    調查，依刑事訴訟法第273 條之2 規定，不受同法第159 條
    第1 項、第161 條之2 、第161 條之3 、第163 條之1 及第
    164 條至第170 條規定之限制，合先敘明。
二、上揭犯罪事實，除據被告甲○○於本院審理時坦承不諱外，
    且有下列事實可以佐證：
  (一)被告為警查獲後，於警詢結束前所採之尿液檢體（編號：02
    1510號），經送臺灣尖端先進生技醫藥股份有限公司先以EI
    A 酵素免疫分析法初驗結果，呈安非他命類、鴉片類陽性反
    應；以較精密之氣相層析質譜儀法複驗結果，復均呈甲基安
    非他命及嗎啡、可待因（海洛因之代謝物）陽性反應，有該
    公司96年5 月31日濫用藥物檢驗報告、臺北市政府警察局偵
    辦毒品案件尿液檢體委驗單、濫用藥物尿液檢驗檢體監管紀
    錄表各1 紙附卷可稽（臺灣士林地方法院檢察署96年度毒偵
    字第1128號卷【下稱：第1128號卷】第99頁至第100 頁，第
    94頁）。又查，人體施用甲基安非他命後，其主要代謝物中
    ，未改變型態之甲基安非他命占施用劑量達百分之43，安非
    他命則約為百分之5 ；人體若係施用安非他命後，主要代謝
    物中則有未改變型態之安非他命，但無甲基安非他命，此經
    法務部調查局以93年5 月4 日調科壹字第093624 1398 0 號
    函釋明在案，則人體若施用安非他命，其尿液代謝物不可能
    出現甲基安非他命，惟人體若施用甲基安非他命，其尿液代
    謝物除主要有甲基安非他命外，亦可能有少量之安非他命，
    此係本院審理同類型案件職權上所悉之事項。查被告之尿液
    檢體呈現甲基安非他命及安非他命之陽性反應，則依上開函
    示，被告自不可能施用安非他命，應係施用甲基安非他命，
    公訴意旨認被告係施用安非他命，尚有誤會，併予敘明。
  (二)扣案疑似第2 級毒品甲基安非他命之晶體1 包（毛重0.3450
    公克，取樣0.0021公克化驗，驗餘淨重0.1429公克），經臺
    北市政府警察局保安第3 大隊以聯勤二○四毒品檢驗A 包試
    劑初步鑑驗結果，呈安非他命反應，有臺北市政府警察局保
    安大隊查獲涉嫌毒品危害防制條例毒品初步鑑定報告單l 紙
    在卷可憑（參見第1128號卷第37頁），再送交通部民用航空
    局航空醫務中心以氣相層析質譜儀分析法確認鑑驗結果，證
    實確含「甲基安非他命」成分，係第2 級毒品甲基安非他命
    無訛，此有該中心96年5 月31日航藥鑑字第0960579 號毒品
    鑑定書1 紙（第1128號卷第98頁）在卷可稽。此外，復扣得
    分裝吸管1 支在卷可佐（採證照片3 幀，參見第1128號卷第
    34 頁 至第36頁），足認被告之任意性自白與事實相符，可
    以採信。
  (三)按92年7 月9 日新修正之毒品危害防制條例刪除2 犯及3 犯
    之規定，一改修法前繁雜之處遇程序，僅將施用毒品者簡化
    區分為初犯、再犯，並認施用毒品者係屬病患性犯人，以觀
    察、勒戒戒除其身癮，並以強制戒治去除其心癮。經觀察、
    勒戒或強制戒治執行完畢釋放後，若係5 年後再犯該條例第
    10條施用毒品罪者，與同條例第20條第1 項、第2 項關於「
    初犯」之處理方式相同，檢察官應先聲請法院裁定令被告入
    勒戒處所觀察、勒戒，並視有無繼續施用毒品傾向，決定應
    予釋放、為不起訴之處分，或應聲請法院裁定令入勒戒處所
    強制戒治；若係5 年內「再犯」同條例第10條施用毒品罪者
    ，依同條例第23條第2 項規定，檢察官則應依法追訴。觀諸
    該條例第20條第3 項之修正理由：「觀察、勒戒或強制戒治
    5 年後再犯者，顯見前所實施之觀察、勒戒或強制戒治已足
    以遮斷其施用毒品之癮，為期自新及協助其戒除毒癮，對此
    5 年後再犯者，爰明定仍適用初犯之規定，先經觀察、勒戒
    、強制戒治之程序。」及同條例第23條第2 項之修正理由：
    「為配合簡化施用毒品犯之刑事處遇程序，並鑑於經觀察、
    勒戒或強制戒治執行完畢釋放後5 年內再犯者，其再犯率甚
    高，原據以實施之觀察、勒戒及強制戒治既已無法收其實效
    ，自應施以刑事處遇」，顯然如施用毒品者係前經觀察、勒
    戒或強制戒治等治療程序執行完畢5 年後，始再施用毒品之
    「初犯」，因前所執行之觀察、勒戒或強制戒治已足收戒除
    毒癮之效，自應重新執行觀察、勒戒或強制戒治等治療程序
    ，並於治療程序執行完畢後，由檢察官為不起訴處分，毋庸
    對之追訴處罰；反之，在「再犯」之情形，因其先前所為治
    療程序顯未能收戒斷毒癮之效，且考量施用毒品者之再犯率
    偏高，乃簡化其刑事處遇程序，而逕予追訴處罰，不再施以
    治療程序。參酌上開立法理由，修正毒品危害防制條例就施
    用毒品者，祇於「初犯」及「5 年後再犯」二種情形，有其
    追訴條件之限制，即須於初犯經觀察、勒戒或強制戒治釋放
    後，5 年內均無施用毒品之行為，始能認其前所實施之觀察
    、勒戒或強制戒治已足遮斷毒癮，而得於5 年後再犯時，再
    予適用初犯之規定，重行觀察、勒戒等程序。倘5 年內已經
    再犯，被依法追訴處罰，縱其第3 次（或第3 次以上）施用
    毒品之時間在初犯釋放5 年以後，即與「5 年後再犯」之情
    形有別，且因已於「5 年內再犯」，顯見其再犯率甚高，原
    實施觀察、勒戒或強制戒治，已無法收其實效，而無5 年戒
    斷期之存在，自無再經觀察、勒戒及強制戒治之必要，即應
    依該條例第10條處罰，始符新法修正之本旨（最高法院95年
    度第7 次刑事庭決議、最高法院95年度臺非字第59號、第65
    號判決意旨可資參照）。經查，被告於88年間，因施用毒品
    案件，經臺灣板橋地方法院以89年度毒聲字第91號裁定送觀
    察、勒戒後，認無繼續施用毒品之傾向，由臺灣板橋地方法
    院檢察署檢察官以89年度毒偵字第299 號為不起訴處分；又
    因施用毒品案件，再經臺灣板橋地方法院以89年度毒聲字第
    60 31 號裁定送觀察、勒戒後，認有繼續施用毒品之傾向，
    經同法院以89年度毒聲字第6590號裁定送強制戒治，嗣因戒
    治有成效，經同法院以90年度毒聲字第3135號裁定停止戒治
    付保護管束，於90年11月14日保護管束期滿未經撤銷視為執
    行完畢；詎又於92年間因連續施用第1 、2 級毒品案件，經
    臺灣板橋地方法院以93年度訴字第241 號判決處有期徒刑8
    月、10月，定應執行刑為有期徒刑1 年4 月確定，甫於96年
    度2月16 日縮短刑期假釋出監，此有臺灣高等法院被告前案
    紀錄表1 份、臺灣板橋地方法院檢察署89年度毒偵字第299
    號不起訴處分書、臺灣板橋地方法院93年度訴字第241 號判
    決書各1 份、刑案資料查註紀錄表、臺灣高等法院被告前案
    紀錄表、法務部全國檢察官線上查詢刑案人犯在監所最新資
    料報表各1 份在卷可考。是被告於前案強制戒治執行完畢日
    即90 年11 月14日起算5 年內，已再犯毒品危害防制條例第
    10條之罪至明，其本件施用第1 級毒品、第2 級毒品之犯行
    ，雖在上開強制戒治執行完畢5 年後，揆諸上開說明，仍應
    依法追訴審理。
  (四)綜上，本案事證明確，被告犯行至堪認定，自當依法論科。
三、按海洛因及甲基安非他命分別為毒品危害防制條例第2 條第
    2 項第1 、2 款所規定之第1 級及第2 級毒品，核被告甲○
    ○所為，分別係犯毒品危害防制條例第10條第1 項之施用第
    1 級毒品罪及同條第2 項之施用第2 級毒品罪。其持有第1
    級毒品海洛因、第2 級毒品甲基安非他命進而施用，持有毒
    品之行為為施用毒品之當然手段，均不另論以持有第1 級、
    第2 級毒品罪。又被告所犯施用第1 級毒品罪及施用第2 級
    毒品罪間，犯意各別，行為不同，罪名互異，應予分論併罰
    。又被告有如事實欄所載之犯罪科刑執行情形，有臺灣高等
    法院被告前案紀錄表1 份在卷可按，其受有期徒刑執行完畢
    後5 年內，故意再犯本件有期徒刑之罪，為累犯，應依刑法
    第47條第1 項之規定加重其刑。爰審酌被告前曾因施用毒品
    之犯行，經法院裁定觀察勒戒、強制戒治及判處罪刑後，仍
    未戒除惡習而繼續施用，足見其深陷毒癮而難以自拔，惟施
    用毒品僅係戕害自身健康，尚未危害他人，並考量其生活狀
    況、智識程度，暨犯罪後坦承犯行等一切情狀，分別量處如
    主文所示之刑，並依刑法第51條第5 款定其應執行刑。
四、至扣案之第2 級毒品甲基安非他命l 包（毛重0.3450公克，
    淨重0.1450公克，取樣化驗0.0021公克，驗餘淨重0.1429公
    克），經臺北市政府警察局保安大隊以聯勤204 廠製造之煙
    毒品檢驗A 包試劑初步檢驗結果，呈安非他命反應，有臺北
    市政府警察局保安大隊查獲涉嫌毒品危害防制條例毒品初步
    鑑定報告單l 紙在卷可憑（參見第1128號卷第37頁）；再送
    交通部民用航空局航空醫務中心以氣相層析質譜儀法鑑驗結
    果，證實確含甲基安非他命成分，有該中心96年5 月31日航
    藥鑑字第0960579 號毒品鑑定書l 紙在卷可考（第1128號卷
    第98頁），確為第2 級毒品甲基安非他命無訛，既係本案查
    獲供被告施用之毒品，爰依毒品危害防制條例第18條第l 項
    前段規定，不問屬於犯人與否沒收銷燬之；至取樣化驗之第
    2 級毒品甲基安非他命0.0021公克，既已驗畢用罄不復存在
    ，自無併諭知沒收銷燬，附此敘明。至供盛裝上開第2 級毒
    品甲基安非他命之夾鍊空袋l 只及分裝吸管1 支，均係被告
    所有，已據其陳明在卷，而核夾鍊空袋之用途係用以包裹扣
    案之第2 級毒品甲基安非他命，防止受潮，並便利被告攜帶
    、施用；分裝吸管l 支，則係直接供被告剷裝第2 級毒品甲
    基安非他命所用之物，均依刑法第38條第l 項第2 款之規定
    ，宣告沒收。又扣案物均與被告犯施用第2 級毒品罪有關，
    均在主刑下為從刑之諭知，附此敘明。
五、公訴意旨另認：被告除上開事實欄所載時、地施用第2 級毒
    品甲基安非他命之犯行外，另自96年2 月16日假釋出監後某
    日起，至同年（起訴書誤載為95年，應予更正）5 月16日止
    ，基於施用第2 級毒品之犯意，約以每3 、4 天1 次頻率，
    在真實姓名年籍不詳，綽號「大雞」之男子位於臺北縣永和
    市住處，以將甲基安非他命（起訴書誤載為安非他命，應予
    更正）置於玻璃球內用火燒烤成煙霧吸食之方式，多次施用
    第2 級毒品，此部分犯行亦涉毒品危害防制條例第10條第2
    項之罪嫌云云。然按犯罪事實應依證據認定之，無證據不得
    認定犯罪事實，刑事訴訟法第154 條第2 項定有明文。再被
    告之自白，不得作為有罪判決之唯一證據，仍應調查其他必
    要之證據，以察其是否與事實相符，同法第156 條第2 項亦
    有明文。查被告雖自白稱其自96年2 月16日出監後某日起，
    至同年5 月16日止，以每3 、4 天施用1 次之頻率，施用安
    非他命多次云云，然除被告96年5 月17日晚間7 時許左右，
    在姓名年籍均不詳，綽號「大雞」之成年男子位於臺北縣永
    和市樂華夜市附近住處施用甲基安非他命之犯行，另有上述
    之積極事證可資佐證外，其餘犯行則別無證據可資佐憑，自
    難僅以被告之自白認定被告有於上揭時期內多次施用第2 級
    毒品甲基安非他命之犯罪事實。此部分犯罪既屬不能證明，
    原應為無罪之諭知，然因檢察官認此部分與已起訴且經本院
    論罪科刑部分具集合犯之一罪關係，爰不另為無罪之諭知。
六、臺灣板橋地方法院檢察署檢察官96年8 月17日以96年度毒偵
    字第6191號移送併辦意旨書另以：被告甲○○基於施用第1
    級毒品海洛因及第2 級毒品甲基安非他命之犯意，分別自96
    年7 月初某日起至96年7 月12日下午2 時許，在臺北縣永和
    市○○路309 號15樓之1 其兄鍾文忠住處內，及其他不詳處
    所，以不詳方式施用海洛因多次，並以將甲基安非他命置於
    吸食器內燒烤生煙之方式，施用甲基安非他命多次。嗣於96
    年7 月12日下午4 時許，為警在上址查獲，並採集甲○○尿
    液送驗結果呈鴉片類及安非他命類陽性反應，因認被告另涉
    毒品危害防制條例第10條第1 項、第2 項之施用第1 級毒品
    海洛因、第2 級毒品甲基安非他命之罪嫌，且與前揭經本院
    論罪科刑之施用第1 、2 級毒品犯行間，具有集合犯之包括
    一罪關係，為事實上一罪，請求併予審理云云。惟查，施用
    毒品者之多次施用毒品犯行，其施用原因不一而足，其多次
    施用毒品之行為，未必皆出於行為人之一個犯意決定，並非
    逕得以集合犯或接續犯視之而論以一罪，仍應依個案採證獨
    立判斷（最高法院96年度第9 次刑事庭會議決議參照）。經
    查，上開併辦意旨書所指被告施用第1 、2 級毒品之犯行，
    固均據被告自白不諱，復有臺灣尖端先進生技醫藥股份有限
    公司96年7 月20日濫用藥物檢驗報告1 紙在卷可稽，堪認移
    送併辦意旨所指之被告施用第1 級、第2 級毒品之犯行屬實
    ，惟被告如移送併辦意旨書所指被告施用第1 、2 級毒品海
    洛因及甲基安非他命犯行之時點，係在「96年7 月初某日起
    至96年7 月12日下午2 時許」，與被告上揭經本院論罪科刑
    之施用第1 、2 級毒品之時點即「96年5 月17日晚間7 時許
    」，相隔達2 月之久，時間上已有相當之差距。且被告施用
    毒品之行為，均係為滿足各該次之毒癮，於滿足毒癮後，該
    次行為即已完成；是各次行為均具獨立性，其前後次施用毒
    品行為間，自無密切不可分之關係，應各自獨立構成同一施
    用毒品罪責，不符接續犯、集合犯之要件，從而，併辦意旨
    書所指之被告施用第1 級、第2 級毒品犯行與前揭經本院論
    罪科刑部分，即無接續犯或集合犯之一罪關係，並非起訴效
    力所及，本院就併案部分即無從併予審理，應退由檢察官另
    為適法偵處，末以敘明。
據上論斷，應依刑事訴訟法第273 條之1 第1 項、第299 條第1
項前段，毒品危害防制條例第10條第1 項、第2 項，第18條第1
項前段、刑法第11條、第47條第1 項、第51條第5 款，第38條第
1項 第2 款，判決如主文。
本案經檢察官鄭富城到庭執行職務。
中　　華　　民　　國　　96　　年　　10　　月　　31　　日
　　　　　　　　　刑事第五庭法　官　許辰舟
以上正本證明與原本無異。
如不服本判決，應於收受送達後10日內，向本院提出上訴書狀，
其未敘述上訴之理由者並得於提起上訴後20日內向本院補提理由
書（均須按他造當事人之人數附繕本）。
                            書記官  洪忠改
中　　華　　民　　國　　96　　年　　10　　月　　31　　日
附錄本案論罪科刑法條之依據:
毒品危害防制條例第10條第1 項、第2 項
施用第一級毒品者，處 6 月以上 5 年以下有期徒刑。
施用第二級毒品者，處 3 年以下有期徒刑。
